臺灣板橋地方法院刑事判決　　　　　　 100年度易字第2902號
公　訴　人　臺灣板橋地方法院檢察署檢察官
被　　　告　鍾明學
上列被告因違反毒品危害防制條例案件，經檢察官提起公訴（一
００年度毒偵字第四九三０號），被告於本院準備程序進行中，
就被訴事實為有罪之陳述，經本院告知簡式審判程序意旨，並聽
取公訴人及被告之意見後，裁定依簡式審判程序審理，並判決如
下：
    主  文
鍾明學施用第二級毒品，累犯，處有期徒刑陸月，如易科罰金，
以新臺幣貳仟元折算壹日。扣案之第二級毒品甲基安非他命伍包
（驗餘合計淨重壹點貳捌參捌公克），均沒收銷燬；扣案之玻璃
球壹個及吸食器壹組，均沒收。
    事  實
一、鍾明學前於民國九十三年間因施用毒品案件，經本院以九十
    三年度毒聲字第一０九二號裁定送觀察、勒戒後，因認無繼
    續施用毒品之傾向，於九十三年七月二十八日執行完畢釋放
    出所，並經臺灣板橋地方法院檢察署檢察官以九十三年度核
    退毒偵字第五五五號為不起訴處分確定。復於上開觀察、勒
    戒執行完畢釋放出所後五年內之九十五年間，又因施用毒品
    案件，經本院以九十五年度簡字第二四一五號判處有期徒刑
    四月確定，於九十五年八月十一日執行完畢。又於九十六年
    間因施用毒品案件，經本院以九十六年度簡字第二七九七號
    判處有期徒刑五月，嗣經本院再以九十六年度聲減字第五０
    ０四號裁定減為有期徒刑二月又十五日確定；又於九十六年
    間因施用毒品案件，經本院以九十六年度訴字第二０三三號
    判處有期徒刑八月、四月，各減刑為有期徒刑四月、二月，
    定其應執行有期徒刑五月確定；再於九十六年間因施用毒品
    案件，經本院以九十六年度易字第三０二七號判處有期徒刑
    六月確定。上開罪刑嗣經本院以九十七年度聲字第二八六號
    裁定定其應執行有期徒刑一年一月又十五日確定，甫於九十
    八年五月九日縮刑期滿執行完畢（於本案構成累犯）。詎仍
    不知悛悔，其明知甲基安非他命係業經公告列為毒品危害防
    制條例第二條第二項第二款之第二級毒品，不得非法持有、
    施用，詎仍未戒除施用毒品習性，復基於施用第二級毒品甲
    基安非他命之犯意，於一００年七月十三日晚間十一時許，
    在新北市○○區○○路五十九巷八弄十號五樓居所內，以將
    第二級毒品甲基安非他命置入玻璃球，用火燒烤成煙霧後吸
    食之方式，施用第二級毒品甲基安非他命一次。嗣於同年月
    十四日凌晨零時十分許，為警在上址居所查獲，並扣得其所
    有之第二級毒品甲基安非他命五包（驗餘合計淨重一點二八
    三八公克），及供施用第二級毒品甲基安非他命所用之玻璃
    球一個及吸食器一組。嗣經警依法徵得其同意採集其尿液送
    驗後，始查悉上情。
二、案經新北市政府警察局蘆洲分局（下稱蘆洲分局）報告臺灣
    板橋地方法院檢察署檢察官偵查起訴。
    理  由
壹、程序事項：
    被告鍾明學所犯係死刑、無期徒刑或最輕本刑為三年以上有
    期徒刑以外之罪，亦非屬高等法院管轄第一審之案件，其於
    準備程序中就被訴事實為有罪之陳述，經本院告知簡式審判
    程序之旨，並聽取公訴人及被告之意見後，認為適宜，乃依
    刑事訴訟法第二百七十三條之一第一項規定，裁定進行簡式
    審判程序，先予敘明。
貳、實體事項：
一、上揭犯罪事實，業據被告於本院準備程序及審理中自白不諱
    ，且被告於前揭查獲時地為警依法對其採集之尿液經送請臺
    灣檢驗科技股份有限公司以酵素免疫分析法（EIA ）初步檢
    驗及氣相層析質譜儀分析法（GC/MS ）確認檢驗結果，確呈
    安非他命類（安非他命及甲基安非他命）陽性反應，此有該
    公司出具之一００年七月二十八日濫用藥物檢驗報告及蘆洲
    分局查獲毒品危害防制條例案件被移送者姓名、代碼對照表
    各一紙在卷可參（參見偵卷第六十—六一頁）。又扣案之被
    告所有疑似第二級毒品甲基安非他命五包（驗餘合計淨重一
    點二八三八公克），經送請交通部民用航空局航空醫務中心
    鑑定結果，確含有第二級毒品甲基安非他命成分，此有該中
    心出具之一００年八月四日航藥鑑字第1004050 號毒品鑑定
    書一紙在卷可憑（參見偵卷第六二頁）。此外，復有扣案之
    被告所有供施用第二級毒品甲基安非他命所用之玻璃球一個
    及吸食器一組可資佐證。綜上所述，足認被告之自白核與事
    實相符，應可採為論罪科刑之依據。按施用第一、二級毒品
    為犯罪行為，毒品危害防制條例第十條第一項及第二項各定
    有處罰明文。故施用該毒品者，依前揭規定本應科以刑罰，
    惟基於施用毒品之人，兼有病患屬性，乃於刑事政策上對合
    於一定條件之施用者，依同條例第二十條、第二十三條之規
    定，施以觀察、勒戒及強制戒治之治療，期以保安處分替代
    刑罰，戒斷其身、心癮。嗣因其程序過於繁雜，上揭條例於
    九十二年七月九日修正公布，自九十三年一月九日施行，將
    該第二十條、第二十三條之保安處分程序，單純區分為「初
    犯」、「五年內再犯」及「五年後再犯」三種；依其立法理
    由之說明：「初犯」，經觀察、勒戒或強制戒治後，應為不
    起訴處分或不付審理之裁定；經觀察、勒戒或強制戒治執行
    完畢釋放後，「五年內再犯」者，因其再犯率甚高，原實施
    之觀察、勒戒及強制戒治既已無法收其實效，爰依法追訴或
    裁定交付審理。至於經觀察、勒戒或強制戒治執行完畢釋放
    後，「五年後再犯」者，前所實施之觀察、勒戒或強制戒治
    已足以遮斷其施用毒品之毒癮，為期自新及協助其斷除毒癮
    ，仍適用「初犯」規定，先經觀察、勒戒或強制戒治之程序
    。從而依修正後之規定，僅限於「初犯」及「五年後再犯」
    二種情形，始應先經觀察、勒戒或強制戒治程序，不能逕行
    起訴，亦即設為施用毒品罪起訴條件之限制。但倘被告於五
    年內已再犯，經依法再為「保安處分」或「追訴處罰」者，
    縱其第三次（或第三次以上）施用毒品之時間，在初犯之保
    安處分執行完畢釋放五年以後，即非屬「五年後再犯」之情
    形，且因前有「五年內再犯」情形，顯見其再犯率甚高，原
    實施之保安處分無法收其實效，毋庸仍予寬典處遇，而應依
    該條例第十條逕予刑罰制裁。至於第三次（或第三次以上）
    施用毒品之時間，是否宜有期間限制？以多久為適宜？則分
    屬刑事政策、專門醫學之範圍，非審判機關所能決定，有待
    循立法途徑解決，此為本院近來之統一見解（最高法院九十
    八年台非字第五六號判決意旨可資參照）。查本件被告前於
    九十三年間因施用毒品案件，經本院以九十三年度毒聲字第
    一０九二號裁定送觀察、勒戒後，因認無繼續施用毒品之傾
    向，於九十三年七月二十八日執行完畢釋放出所，並經臺灣
    板橋地方法院檢察署檢察官以九十三年度核退毒偵字第五五
    五號為不起訴處分確定。復於上開觀察、勒戒執行完畢釋放
    出所後五年內之九十五年間，又因施用毒品案件，經本院以
    九十五年度簡字第二四一五號判處有期徒刑四月確定，於九
    十五年八月十一日執行完畢一節，此有臺灣高等法院被告前
    案紀錄表一份在卷可參。被告既曾於上開觀察、勒戒執行完
    畢釋放後五年內再犯施用毒品案件而經依法再為追訴處罰，
    即非屬毒品危害防制條例第二十條第三項所定「五年後再犯
    」之情形，揆諸前開判決意旨及說明，本件自應逕行追訴處
    罰。從而，本件事證已臻明確，被告犯行洵堪認定，應予依
    法論科。
二、核被告所為，係犯毒品危害防制條例第十條第二項之施用第
    二級毒品甲基安非他命罪。被告持有第二級毒品甲基安非他
    命後，進而施用，其持有之低度行為應被其施用之高度行為
    所吸收，不另論罪。又被告前於九十六年間因施用毒品案件
    ，經本院以九十六年度簡字第二七九七號判處有期徒刑五月
    ，嗣經本院再以九十六年度聲減字第五００四號裁定減為有
    期徒刑二月又十五日確定；又因施用毒品案件，經本院以九
    十六年度訴字第二０三三號判處有期徒刑八月、四月，各減
    刑為有期徒刑四月、二月，定其應執行有期徒刑五月確定；
    再因施用毒品案件，經本院以九十六年度易字第三０二七號
    判處有期徒刑六月確定。上開罪刑嗣經本院以九十七年度聲
    字第二八六號裁定定其應執行有期徒刑一年一月又十五日確
    定，甫於九十八年五月九日縮刑期滿執行完畢，此有臺灣高
    等法院被告前案紀錄表一份在卷可參，其前受有期徒刑之執
    行完畢，於五年以內故意再犯本件有期徒刑以上之罪，為累
    犯，應依刑法第四十七條第一項規定，加重其刑。爰審酌被
    告屢犯不改，顯見其意志不堅，缺乏勒戒動機，其施用毒品
    足以導致精神障礙、性格異常，甚至造成生命危險，又施用
    毒品首要危害在於戕害一己之身體健康，而被告現因罹有精
    神疾病而治療中，有其提出之壬康精神科診所診斷證明書一
    紙在卷可參，是念及被告犯後於本院準備程序及審理中已能
    坦承犯行，態度尚稱良好，及其犯罪動機、目的、手段等一
    切情狀，量處如主文所示之刑，並諭知易科罰金之折算標準
    ，以資懲儆。至扣案之第二級毒品甲基安非他命五包（驗餘
    合計淨重一點二八三八公克），不問屬於犯人與否，均應依
    毒品危害防制條例第十八條第一項前段規定，併予宣告沒收
    銷燬之。又盛裝前開第二級毒品甲基安非他命之包裝袋五個
    ，參以法務部調查局現今所採行之鑑驗方式，包裝袋仍會殘
    留微量毒品，而無法將之完全析離，此有法務部調查局調科
    壹字第09362396550 號函文意旨可資參照，是可認該五個包
    裝袋分別與殘留其上之第二級毒品甲基安非他命當已無法析
    離，而均應各視為毒品，故應與所盛裝之第二級毒品甲基安
    非他命併予沒收銷燬，附此敘明。至鑑定所耗損之第二級毒
    品甲基安非他命，既已滅失，爰不另為沒收銷燬之諭知，併
    予敘明。另扣案之玻璃球一個及吸食器一組，均係被告所有
    供施用第二級毒品甲基安非他命所用之物，業據其於本院審
    理中供明在卷可按（參見本院卷一００年九月二十六日簡式
    審判筆錄第三頁），爰均依刑法第三十八條第一項第二款規
    定，併予宣告沒收。
據上論斷，應依刑事訴訟法第二百七十三條之一第一項、第二百
九十九條第一項前段，毒品危害防制條例第十條第二項、第十八
條第一項前段，刑法第十一條、第四十七條第一項、第四十一條
第一項前段、第三十八條第一項第二款，判決如主文。
本案經檢察官卓俊吉到庭執行職務。
中    華    民    國   100    年    9     月    30    日
                  刑事第十六庭    法  官  林家賢
上列正本證明與原本無異。
如不服本判決，應於判決送達後十日內，向本院提出上訴書狀，
並應敘述具體理由；其未敘述上訴理由者，應於上訴期間屆滿後
二十日內向本院補提理由書（均須按他造當事人之人數附繕本）
「切勿逕送上級法院」。
                                  書記官  許清秋
中    華    民    國   100    年    9     月    30    日
附錄本判決論罪科刑法條：
毒品危害防制條例第十條第二項：
施用第二級毒品者，處三年以下有期徒刑。